臺灣臺北地方法院民事判決
109年度訴字第8894號
原      告  韓建國

被      告  陳明吉

上列當事人間請求返還借款事件，經臺灣士林地方法院移送前來
，本院於民國110年10月20日言詞辯論終結，判決如下：
    主      文
被告應給付原告新臺幣壹佰伍拾萬元，及其中新臺幣陸萬元自民
國一百零八年七月三十日起，其中新臺幣陸萬元自民國一百零八
年八月三十日起，其中新臺幣壹佰參拾捌萬元自民國一百零八年
九月三十日起，均至清償日止，按週年利率百分之五計算之利息
。
原告其餘之訴駁回。
訴訟費用由被告負擔五分之三，餘由原告負擔。
本判決第一項於原告以新臺幣伍拾萬元為被告供擔保後，得假執
行；但被告如以新臺幣壹佰伍拾萬元為原告預供擔保，得免為假
執行。
原告其餘假執行之聲請駁回。
    事實及理由
壹、程序部分：
一、按訴狀送達後，原告不得將原訴變更或追加他訴，但擴張或
    減縮應受判決事項之聲明者，不在此限，民事訴訟法第255
    條第1項第3款定有明文。本件原告起訴時聲明：㈠被告應給
    付原告新臺幣（下同）248萬元，及自民國107年3月30日起
    至清償日止，按週年利率19％計算之利息。㈡願供擔保，請准
    宣告假執行。原告於本院審理中為訴之變更，並聲明：㈠被
    告應給付原告248萬元，及自108年7月30日起至清償日止，
    按週年利率5％計算之利息。㈡願供擔保，請准宣告假執行，
    核屬減縮應受判決事項之聲明，與上開規定相符，應予准許
    。
二、被告未於言詞辯論期日到場，核無民事訴訟法第386條所列
　　各款事由，故依原告之聲請，由其一造辯論而為判決。
貳、實體部分：
一、原告主張：被告自106年12月15日起陸續於附表一「日期」
    欄所示之日期向伊借款如附表一「金額」欄所示之金額，借
    款金額合計248萬元（下稱系爭借款），被告並簽發如附表
    二所示之本票交付與伊。其後，兩造於107年3月30日就系爭
    借款簽立借據（下稱系爭借據），約定借款期間自107年3月
    30日至113年2月29日，被告應按月清償伊6萬元至系爭借款
    清償完畢。詎被告自108年7月30日起未還款，依系爭借據第
    6條第3項約定，系爭借款視為全部到期，被告迄未清償系爭
    借款，爰依消費借貸之法律關係，請求被告返還系爭借款及
    利息等語，並聲明：㈠被告應給付原告248萬元，及自108年7
    月30日起至清償日止，按週年利率5％計算之利息。㈡願供擔
    保，請准宣告假執行。
二、被告未於言詞辯論期日到場，亦未提出書狀作何聲明或陳述
    。
三、本院之判斷：
  ㈠按消費借貸之借用人應於約定期限內，返還與借用物種類品
    質、數量相同之物，民法第478 條前段定有明文。經查，原
    告主張貸與被告如附表一編號3所示之借款150萬元（下稱系
    爭附表一編號3借款），並有簽立系爭借據乙節，業據原告
    提出系爭借據、如附表二編號3所示之本票一紙為證（見臺
    灣士林地方法院109年度訴字第936號卷【下稱士院卷】第16
    至18頁）。證人辛泰文即系爭借據所載擔保人於本院審理時
    到庭證稱：伊係兩造間共同友人，被告在107年3月30日向原
    告借款150萬元時有簽立系爭借據，伊並有看到被告簽發本
    票予原告，兩造簽完系爭借據後隔天，原告有將150萬元之
    現金交付伊，伊再轉交予被告等語（見本院卷第70至72頁）
    ，堪認原告主張兩造間有如附表一編號3所示之借款150萬元
    ，並有簽立系爭借據等節，應屬可採。又觀諸系爭借據第4
    條、第5條、第6條第3款約定，借款期間為107年3月30日至1
    13年2月29日，被告應於每月最後一日前按月償還原告6萬元
    ，至全部清償完畢為止，如有2次以上未還款時，視為全部
    到期，被告應償還全部金額等語（見士院卷第16頁），被告
    既未提出何證據證明有依約償還系爭附表一編號3借款，則
    原告主張被告自108年7月30日起未清償系爭附表一編號3借
    款，應視為全部到期等語，堪可憑採，是原告依消費借貸之
    法律關係請求被告返還系爭附表一編號3借款150萬元，應屬
    有據。
  ㈡次按當事人主張有利於己之事實者，就其事實有舉證之責任
    ，民事訴訟法第277條前段定有明文，倘當事人主張與他方
    有消費借貸關係存在者，自應就該借貸意思互相表示合致及
    借款業已交付之事實，均負舉證之責任（最高法院98年度台
    上字第1045號判決要旨參照）。原告雖主張另有貸與被告如
    附表一編號1、2、4至6所示之借款等語，固據原告提出如附
    表二編號1、2、4至6所示之本票為證（見士院卷第16至18頁
    ）。惟查，證人辛泰文於本院審理時證以：伊只知道被告向
    原告借了兩筆錢，一筆20萬元，一筆就是107年3月30日簽立
    系爭借據時借的150萬元，20萬元那筆被告已經還清了等語
    （見本院卷第70至72頁），可知簽立系爭借據時，原告實際
    係交付150萬元給被告，並無交付其他款項。而原告雖提出
    如附表二編號1、2、4至6所示之本票為證，然票據交付之原
    因多端，自不能單憑上開本票即遽認兩造間確有如附表一編
    號1、2、4至6所示之借款債權存在。又原告復未提出其他證
    據證明兩造有就如附表一編號1、2、4至6所示之借款之借貸
    意思合致及交付借款之事實，是原告此節主張，尚非有據。
  ㈢再按給付有確定期限者，債務人自期限屆滿時起，負遲延責
    任；遲延之債務，以支付金錢為標的者，債權人得請求依法
    定利率計算之遲延利息；應付利息之債務，其利息未經約定
    ，亦無法律可據者，週年利率為5 ％，民法第229 條第1 項
    、第233條第1 項前段、第203 條分別定有明文。經查，兩
    造約定系爭附表一編號3借款150萬元之債權，被告應自107
    年3月30日起，按月償還原告6萬元，如有2次以上未還款時
    ，視為全部到期，被告應償還全部金額，被告迄未還款等節
    ，業如前述，又原告主張被告自108年7月30日起未還款，揆
    諸前開說明，系爭附表一編號3借款之其中6萬元部分，應自
    108年7月30日起負遲延責任，另其中6萬元部分，應自108年
    8月30日起負遲延責任，並自108年9月30日時，被告已屆2次
    未還款，其餘138萬元部分（計算式：1,500,000－60,000－60
    ,000＝1,380,000），視為全部到期，被告應就該部分負遲延
    責任，是原告請求系爭附表一編號3借款其中6萬元部分自10
    8年7月30日起，其中6萬元部分自108年8月30日起，其中138
    萬元部分自108年9月30日起，均至清償日止，按週年利率5％
    計算之遲延利息，核無不合，應予准許。至原告雖主張均應
    自108年7月30日計算利息等語，惟查，兩造既約定按月於每
    月30日給付6萬元，自應就各期屆履行期之時被告始負遲延
    之責，是原告此節主張，應非可採。
四、綜上所述，原告依消費借貸之法律關係，請求被告給付150
    萬元，及其中6萬元部分自108年7月30日起，其中6萬元部分
    自108年8月30日起，其中138萬元部分自108年9月30日起，
    均至清償日止，按週年利率5％計算之遲延利息，為有理由，
    應予准許，逾此範圍之請求，為無理由，應予駁回。
五、本判決原告勝訴部分，原告陳明願供擔保，聲請宣告假執行
    ，與民事訴訟法第390 條第2 項規定並無不合，爰酌定相當
    之擔保金額，予以准許，並依民事訴訟法第392 條第2 項規
    定，依職權宣告被告得預供擔保而免為假執行。至原告就敗
    訴部分陳明願供擔保聲請宣告假執行，因訴之駁回而失所依
    據，不予准許。
六、本件事證已臻明確，原告其餘主張與攻擊方法及所提證據，
    經審酌後認與本件判決之結果不生影響，爰不另一一論述，
    併此敘明。
七、訴訟費用負擔之依據：民事訴訟法第79條。　　　
中　　華　　民　　國　　110 　年　　11　　月　　10　　日
                  民事第八庭  審判長法  官  鄭佾瑩
                                    法  官  宣玉華　
　　　　　　　　　　　　　　　　　　法　官  邱于真
以上正本係照原本作成。
如對本判決上訴，須於判決送達後20日內向本院提出上訴狀。如
委任律師提起上訴者，應一併繳納上訴審裁判費。
中　　華　　民　　國　　110 　年　　11　　月　　10　　日
                                    書記官  邱美嫆

附表一（民國／新臺幣）：   編號 日期 金額 001 106年12月15日 150,000元 002 107年3月1日 200,000元 003 107年3月30日 1,500,000元 004 107年4月15日 200,000元 005 107年5月7日 200,000元 006 108年3月4日 230,000元 合計  2,480,000元 


附表二（民國／新臺幣）：      編號 發票人 發票日 到期日 票面金額 本票號碼 001 陳明吉 106年12月15日 未載 150,000元 CH0000000 002 陳明吉 107年3月1日 未載 200,000元 CH0000000 003 陳明吉 107年3月30日 未載 1,500,000元 CH0000000 004 陳明吉 107年4月15日 未載 200,000元 CH0000000 005 陳明吉 107年5月7日 未載 200,000元 CH0000000 006 陳明吉 108年3月4日 108年3月21日 230,000元 TH437919 合計    2,480,000元